【裁判字號】    95,訴,168
【裁判日期】    950621
【裁判案由】    營業稅
【裁判全文】
高雄高等行政法院判決
                                      95年度訴字第 168號
                              .
原      告  甲○○○○○○○○.
訴訟代理人  吳澄潔  律師
被      告  財政部高雄市國稅局
代  表  人  邱政茂  局長
訴訟代理人  乙○○
上列當事人間因營業稅事件，原告不服財政部中華民國九十四年
十一月十八日台財訴字第○九四○○三六四七二○號訴願決定，
提起行政訴訟。本院判決如下：
    主  文
原告之訴駁回。
訴訟費用由原告負擔。
    事  實
一、事實概要：
    緣原告於民國（下同）八十七年四月至九十年十一月間，利
    用免稅菸酒商申請之刷卡機供前來消費之客人刷卡付款計新
    台幣（以下同）七五、九○二、四九三元（不含稅），漏開
    統一發票並漏報銷售額，逃漏營業稅四、五五三、五六六元
    ，經法務部調查局南部地區機動工作組（以下簡稱南機組）
    查獲，移由被告審理，除補徵營業稅四、五五三、五六六元
    外，並按所漏稅額處以十倍之罰鍰計四五、五三五、六○○
    元（計至百元止）。原告不服，申請復查，未獲變更，提起
    訴願，亦遭駁回，遂提起本件行政訴訟。
二、兩造聲明：
  (一)原告聲明求為判決：
    (1)訴願決定及原處分（含復查決定）均撤銷。
    (2)訴訟費用由被告負擔。
  (二)被告聲明求為判決：
    如主文所示。
三、兩造主張之理由：
  甲、原告主張之理由：
    1.查金皇家大舞廳於九十年間因虧損之故而停止營業，然停
      業二年後，原告虞先義才接獲南機組之約談，始知悉原擔
      任大舞廳之副總經理鄭水吉自八十七年四月間起至九十年
      十一月止，以虛設免稅菸酒商行，在包括金皇家大舞廳在
      內之多家舞廳及其他營利事業單位，設置信用卡刷卡機，
      提供顧客刷卡消費之用，並將刷卡款項匯入鄭水吉之女友
      王素芬於彰化銀行東高雄分行之帳戶內，嗣由王素芬提領
      出刷卡款項交付鄭水吉，鄭水吉在從中收取百分之六至百
      分之八不等利益金額，以牟取利潤。
    2.又原告虞先義雖為金皇家大舞廳之負責人，然平日居住於
      台北市，每星期至少一次會到高雄市金皇家大舞廳營業處
      視察業務狀況及營運方式，惟原告負責人並無發現異狀，
      且金皇家大舞廳歷年來均按時申報繳納營業稅，無任何逃
      漏稅捐情事，是原告對所僱用之鄭水吉，已盡相當之注意
      ，監督其職務之執行，況鄭水吉之行為非基於原告虞先義
      所授意，其亦未將所得歸於原告，依民法第一百八十八條
      第一項但書規定，原告實已盡相當之注意，則原告應無過
      失，而無須負連帶責任。
    3.依行政程序法第七條規定，被告對原告所處十倍罰鍰，並
      無助於行政目的之達成，且行為時（下同）營業稅法第五
      十一條立法理由即指出「稅法不以處罰人民為目的」，則
      被告處以原告十倍罰鍰金額（45,535,600元），與被告所
      補徵之稅額（4, 553,566元），二者相去甚多，更令人認
      為被告係以處罰行為人為目的，而有違行政程序法第七條
      第三款行政機關為行政行為時，其採取之方法所造成之損
      害不得與欲達成目的之利益顯失均衡之規定。縱使被告認
      為金皇家大舞廳有其指陳逃漏稅捐之行為，亦非出自原告
      本意，相較一般故意逃漏營業稅之違章案件，原告之可罰
      性應較低，惟被告竟不論原告是否善意、惡意、故意或過
      失，而處以最重罰責，實與比例原則及稅法實質及形式上
      之公平有違。
 乙、被告主張之理由：
    1.查政府專賣事業銷售之專賣品及經許可銷售專賣品之營業
      人，依照規定價格銷售之專賣品免徵營業稅，是以菸酒買
      賣之商行，如經改制前臺灣菸酒公賣局核發菸酒零售商許
      可證或洋菸酒代售許可證，且販售之菸酒價格符合菸酒公
      賣局之規定售價，免徵營業稅。本件原告為兼營特種飲食
      業者，利用上游經營免稅菸酒買賣之傑笙企業行、綠坊企
      業行及日曜企業行，向臺灣美國運通國際股份有限公司等
      收單機構申請授權之刷卡機，裝置於原告之營業場所，轉
      供原告對外營業於客人結帳付款時刷卡之用，而原告利用
      上游免稅或一般稅率營業人之刷卡機，相關刷卡交易金額
      均歸戶為上游免稅或一般稅率商號之銷售額，藉以規避實
      際銷售額，並逃漏稅捐，經高雄市稅捐稽徵處移請南機組
      偵辦，該組於九十一年九月十一日依法執行搜索查獲，取
      有上開傑笙企業行、綠坊企業行及日曜企業行負責人陳宏
      宗、王誠之、陳宏昌及會計張碧霖、王素芬、馬銀穗等相
      關人員之調查筆錄及查扣資料附卷可稽。
    2.據原告之副總經理鄭水吉九十一年十月三日於南機組第二
      次詢問筆錄供稱「．．．金皇家大舞廳實際負責人係虞先
      義，亦係由我介紹陳宏昌與虞先義認識，再由陳宏昌提供
      傑笙企業行、綠坊企業行及日曜企業行刷卡機在金皇家大
      舞廳刷用，至於拆帳方式與前述模式相同，俟銀行將款項
      撥入我所運用的帳戶後，再由我分別與櫃台之會計小姐及
      陳宏昌拆帳，至於會計小姐如何與虞先義拆帳我並不清楚
      ，．．．。」另總務人員陳宏昌於九十一年九月十六日於
      南機組第一次詢問筆錄供稱「．．．綠坊企業行及日曜企
      業行分別於八十七年三月及十一月間成立，設立時均是由
      我本人，是由我獨資成立，我是公司實際負責人。．．．
      綠坊企業行主要是收購市場上店家倒店的洋酒，日曜企業
      行除了向公賣局購買罐裝啤酒外，洋酒類我均向趙堂平等
      洋酒商進貨，綠坊、日曜企業行上的菸酒都是銷售給金皇
      家、金蒂和瑞承大舞廳等，．．．不論客人使用綠坊、日
      曜企業行的刷卡機刷卡結帳，或使用舞廳的刷卡機刷卡結
      帳，則舞廳扣除洋酒成本後，均須支付我前述餘額的一成
      費用，作為我的營業成本費用。綠坊、日曜企業行刷卡機
      係我委請鄭水吉幫我申請代辦，綠坊申請二台、日曜申請
      一台，．．．。刷卡機之實際使用、請款及款項所匯入帳
      戶與該帳戶存摺保管等事項，均係由鄭水吉負責處理，我
      並不清楚，我僅記得刷卡機所請得之部分款項，鄭水吉曾
      委請其同居人王素芬提供王女名下帳戶進出，以利鄭水吉
      核算；．．．綠坊所申請的二部刷卡機，在金蒂和金皇家
      各放置一部；日曜所申請的一部刷卡機則輪流在金蒂、金
      皇家、今朝視聽等三處使用，由於前述三部刷卡機係裝於
      舞廳酒店中，所以顧客在刷卡消費時均視為係舞廳酒店所
      提供。．．．。」會計張碧霜於九十一年九月十三日南機
      組詢問筆錄供稱「在我們金皇家大舞廳消費費用，客人若
      沒有點服務小姐須繳門票費一百元、女生門票費五十元，
      另外還有包廂費每間一千元、茶資費（清潔費）每桌一百
      元及檯費每一服務小姐一小時一千元但曾降為八百元，除
      此之外就是消費的酒、菜錢，如果在本店使用刷卡消費結
      帳，當然刷卡消費時是一次刷卡包括全部前述門票、包廂
      、檯費、酒菜錢等費用項目。」另櫃台會計王素芬於九十
      一年九月十一日南機組詢問筆錄供稱「．．．金皇家大舞
      廳主要係經營有女陪侍之跳舞、唱歌及飲酒等的特種營業
      場所。我所負責的櫃台會計工作主要是現場消費之結算，
      即收取消費者消費之現金、信用卡刷卡消費等，並在每日
      營業結束時將前開收取之現金、刷卡存根及消費帳單等資
      料，交給鄭水吉及張碧霜等人處理。此外由於消費者在金
      皇家大舞廳所使用的刷卡消費均是存入我本人在彰化銀行
      東高雄分行之帳戶（帳號：0000-00-00000-0-00），因此
      我亦負責每日自帳戶中提領信用卡發卡銀行撥入之刷卡費
      用交給鄭水吉處理。．．．傑笙企業行、綠坊企業行．．
      ．日曜企業行、．．．係免稅煙酒商號，登記營業項目為
      煙酒銷售業，．．．我僅知道前開免稅煙酒商行均是鄭水
      吉去申領營業執照，亦是鄭水吉向發卡銀行申請前開商行
      之刷卡業務，．．．。如我前述，鄭水吉是傑笙企業行免
      稅煙酒商行之實際負責人，而在金皇大舞廳用傑笙企業行
      申領之刷卡機刷用該舞廳之相關消費及信用卡發卡銀行將
      前開傑笙企業行刷卡機所有之消費款項撥入我銀行存摺等
      亦均是鄭水吉要求我這麼作．．．。」等語。
    3.又傑笙企業行、綠坊企業行及日曜企業行等上游免稅菸酒
      商實際負責人鄭水吉業經臺灣高雄地方法院檢察署檢察官
      以九十一年度偵字第二○二九七號起訴，並經臺灣高雄地
      方法院九十二年度訴字第一六二號依認罪協商程序判處有
      期徒刑二年，緩刑五年確定；另陳宏昌業經臺灣高等法院
      高雄分院於九十二年九月二十六日以九十一年度上易字第
      一四八八號刑事判決「原判決撤銷。陳君共同連續依法受
      託代他人處理會計事務之人員利用不正當方法，致使會計
      事項發生不實之結果，累犯，處有期徒刑貳年」此有上開
      判決附卷佐證。綜上，原告利用日曜企業行等免稅菸酒商
      號之信用刷卡機供前來消費之客人刷卡付款，其漏報銷售
      額之違章行為，洵堪認定。
    4.復按，商業負責人固然未必親自經營，惟就業務狀況及營
      運方式等情，仍應隨時掌控，不能諉為不知。而原告虞先
      義既擔任負責人，自應承擔負責人應負之法律責任。而今
      原告利用上游經營免稅菸酒之日曜企業行等商號申請之刷
      卡機供前來消費之客人刷卡付款，漏報銷售額，違反營業
      稅法第五十一條第三款規定，縱非故意，疏失之責，亦屬
      難卸，依司法院釋字第二七五號解釋之意旨，即應受處罰
      。至原告所僱用之人員則是為原告而為行為，行為之效果
      應歸屬於原告，是縱原告僱用之副總經理鄭水吉有違法執
      行職務致原告受有損害情事，亦屬原告與訴外人間鄭水吉
      之私權爭執，並不得因此即認原告無違反營業稅法規定之
      過失或故意，故原告漏報銷售額之違章行為，自堪認定。
      據此，原處分即因原告之違章漏稅行為而予補稅處罰，並
      非以原告之受僱人為補稅處罰之對象，而責由原告與其受
      僱人負連帶之責任，故原告援引民法第一百八十八條第一
      項但書之法理，主張其對鄭水吉之行為實已盡相當之注意
      ，則原告又有何過失而應負連帶責任等語，並陳稱如原告
      有逃漏稅等行為，均係第三人鄭水吉所為之行為，被告之
      處分實應以鄭水吉為之，而非對原告作出處分云云，不可
      採憑。又原告主張被告原處分對其裁處十倍罰鍰，違反比
      例及公平原則乙節，衡諸原告利用上游免稅營業人之刷卡
      機，相關刷卡交易金額均歸戶為上游免稅商號之銷售額，
      逃漏營業稅，案經南機組查獲，並經南機組以刑事案件移
      送追究刑責，相關涉案人員亦經提起公訴，並判處徒刑在
      案，原告核屬以不正當方法逃漏稅捐，況查原告迄未補繳
      所漏稅款，被告考量本件違章情節，衡情酌處十倍罰鍰，
      堪稱允當，無逾處罰之必要程度，亦無違反比例及公平原
      則。
    5.又利用免稅菸酒商申請之刷卡機供前來消費之客人刷卡付
      款，藉以逃漏稅捐之相關涉案人員原告虞先義、盛昌其、
      丁鈺庭、張克勤復經臺灣高等法院高雄分院九十四年度訴
      字第一○八五號刑事判決略以：「被告虞先義、盛昌其、
      丁鈺庭、張克勤所為，係違反稅捐稽徵法第四十一條納稅
      義務人逃漏稅捐罪及商業會計法第七十一條第五款商業負
      責人利用不正當方法致使會計事項發生實之結果罪，．．
      ．被告虞先義、盛昌其、丁鈺庭、張克勤分別與另案被告
      鄭水吉、被告王素芬，就違反商業會計法第七十一條第五
      款犯行，有犯意聯絡及行為分擔，應依刑法第二十八條規
      定論以共同正犯。被告等五人先後多次違反稅捐稽徵法及
      商業會計法犯行，均時間緊接，手法相同，觸犯構成要件
      相同之罪名，均應依刑法第五十六條規定，以連續犯論以
      一罪，並加重其刑。．．．而被告虞先義、盛昌其、丁鈺
      庭、張克勤等四人逃漏稅捐眾多，被告王素芬幫助逃漏稅
      捐，影響國家財政甚大，本不宜寬恕，然其等於本院審理
      時均坦承犯罪，犯後態度良好，且被告虞先義、盛昌其、
      丁鈺庭願繳交國庫一定之金額，以彌補國庫損失，．．．
      。被告等五人一時失慮犯下本罪，犯後亦坦承犯行，深知
      悔悟，諒其經此偵審程序及刑之宣告，應知所警惕而無再
      犯之虞，且於接受刑事制裁後，仍需受稅捐機關追繳補徵
      稅捐，亦無害實質公平，本院亦認其所受之刑以暫不執行
      為適當等一切情狀，．．．。」等由，各處有期徒刑一年
      ，均緩刑三年在案，益徵本案原告以不正當方法逃漏稅捐
      ，證據確鑿，從而原告訴稱鄭水吉設置刷卡機從中賺取暴
      利，係鄭水吉自己故意之行為而非基於原告之授意，況且
      被告縱認金皇家大舞廳有其指陳逃漏稅捐之行為，即謂出
      於原告之本意，其相較一般故意逃漏營業稅之違章案件而
      言，原告之可罰性即相對較低云云，無非事後卸責之詞，
      不足採憑。
  理  由
壹、關於補徵營業稅部分：
一、按「本法所稱商業負責人，在獨資組織者，為出資人或其法
    定代理人；合夥組織者，為執行業務之合夥人。」為商業登
    記法第九條第一項所規定。次按「營業稅之納稅義務人如左
    ：一銷售貨物或勞務之營業人。」、「營業人銷售貨物或勞
    務，應依本法營業人開立銷售憑證時限表規定之時限，開立
    統一發票交付買受人。」、「營業人除本法另有規定外，不
    論有無銷售額，應以每二月為一期，於次期開始十五日內，
    填具規定格式之申報書，檢附退抵稅款及其他有關文件，向
    主管稽徵機關申報銷售額、應納或溢付營業稅額。其有應納
    營業稅額者，應先向公庫繳納後，檢同繳納收據一併申報。
    」、「營業人有左列情形之一者，主管稽徵機關得依照查得
    之資料，核定其銷售額及應納稅額並補徵之．．．四短報、
    漏報銷售額者。」、「納稅義務人，有左列情形之一者，除
    追繳稅款外，按所漏稅額處一倍至十倍罰鍰，並得停止其營
    業：三短報或漏報銷售額者。．．．」、「對外營業事項之
    發生，營利事業應於發生時自他人取得原始憑證，如進貨發
    票，或給與他人原始憑證，如銷貨發票。．．．」、「營利
    事業依法規定應給與他人憑證而未給與，應自他人取得憑證
    而未取得，或應保存憑證而未保存者，應就其未給與憑證、
    未取得憑證或未保存憑證，經查明認定之總額，處百分之五
    罰鍰。」分別為行為時營業稅法第二條、第三十二條第一項
    前段、第三十五條第一項、第四十三條第一項第四款、第五
    十一條第三款、稅捐稽徵機關管理營利事業會計帳簿憑證辦
    法第二十一條及稅捐稽徵法第四十四條所明定。另「．．．
    (二)營業人觸犯營業稅法第五十一條各款，如同時涉及稅捐稽
    徵法第四十四條規定者，參照行政法院八十四年九月二十日
    九月份第二次庭長評事聯席會議決議意旨，勿庸併罰，應擇
    一從重處罰。．．．」復為財政部八十五年四月二十六日台
    財稅第八五一九○三三一三號函所明釋。
二、經查，原告於八十七年四月至九十年十一月間，利用免稅菸
    酒商申請之刷卡機供前來消費之客人刷卡付款計七五、九○
    二、四九三元（不含稅），漏開統一發票並漏報銷售額，逃
    漏營業稅四、五五三、五六六元，經南機組查獲，移由被告
    審理，除補徵營業稅四、五五三、五六六元外，並處罰鍰四
    五、五三五、六○○元等情，此有南機組九十二年二月二十
    六日調南機防字第○九二七六二○一七七一號移送書、調查
    筆錄等相關資料、被告九十三年八月二十五日九十三年度財
    高國稅法違字第一Ｚ000000000號處分書及核定稅
    額通知書、罰鍰繳款書等附於原處分卷可稽，堪予認定。而
    原告提起本件訴訟無非主張本件違章行為係鄭水吉個人所為
    ，非基於原告負責人虞先義所授意，而原告對其職務之監督
    ，已盡相當之注意，並無故意過失可言，則依民法第一百八
    十八條第一項但書規定，原告應無須負連帶責任云云，資為
    爭執。惟查：
    1.金皇家大舞廳係獨資之營利事業，該獨資商號之代表人為
      原告虞先義之事實，有營業稅稅籍歷史檔查詢作業附原處
      分卷可憑。是依首揭商業登記法第九條規定獨資組織負責
      人，即為出資人或其法定代理人，並依稅捐稽徵法第四十
      七條第三款規定，亦為稅捐稽徵法規定之納稅義務人，而
      原告係中華民國境內銷售貨物之營業人，且登記為負責人
      ，自應依規定繳納營業稅，負有繳納稅捐之義務，先予敘
      明。
    2.查原告為兼營特種飲食業者，利用上游經營免稅菸酒買賣
      之傑笙企業行、綠坊企業行及日曜企業行，向臺灣美國運
      通國際股份有限公司等收單機構申請授權之刷卡機，裝置
      於原告之營業場所，轉供原告對外營業於客人結帳付款時
      刷卡之用，而原告利用上揭上游免稅或一般稅率營業人之
      刷卡機，相關刷卡交易金額均歸戶為上游免稅或一般稅率
      商號之銷售額，藉以規避實際銷售額，並逃漏稅捐，業據
      原告之副總經理鄭水吉九十一年十月三日於南機組第二次
      調查時供稱：「．．．金皇家大舞廳實際負責人係虞先義
      ，亦係由我介紹陳宏昌與虞先義認識，再由陳宏昌提供傑
      笙企業行、綠坊企業行及日曜企業行刷卡機在金皇家大舞
      廳刷用，至於拆帳方式與前述模式相同，俟銀行將款項撥
      入我所運用的帳戶後，再由我分別與櫃台之會計小姐及陳
      宏昌拆帳，至於會計小姐如何與虞先義拆帳我並不清楚，
      ．．．。」等語；另總務人員陳宏昌於九十一年九月十六
      日於南機組第一次調查時稱：「．．．綠坊企業行及日曜
      企業行分別於八十七年三月及十一月間成立，設立時均是
      由我本人，是由我獨資成立，我是公司實際負責人。．．
      ．綠坊企業行主要是收購市場上店家倒店的洋酒，日曜企
      業行除了向公賣局購買罐裝啤酒外，洋酒類我均向趙堂平
      等洋酒商進貨，綠坊、日曜企業行上的菸酒都是銷售給金
      皇家、金蒂和瑞承大舞廳等，．．．不論客人使用綠坊、
      日曜企業行的刷卡機刷卡結帳，或使用舞廳的刷卡機刷卡
      結帳，則舞廳扣除洋酒成本後，均須支付我前述餘額的一
      成費用，作為我的營業成本費用。綠坊、日曜企業行刷卡
      機係我委請鄭水吉幫我申請代辦，綠坊申請二台、日曜申
      請一台，．．．。刷卡機之實際使用、請款及款項所匯入
      帳戶與該帳戶存摺保管等事項，均係由鄭水吉負責處理，
      我並不清楚，我僅記得刷卡機所請得之部分款項，鄭水吉
      曾委請其同居人王素芬提供王女名下帳戶進出，以利鄭水
      吉核算；．．．綠坊所申請的二部刷卡機，在金蒂和金皇
      家各放置一部；日曜所申請的一部刷卡機則輪流在金蒂、
      金皇家、今朝視聽等三處使用，由於前述三部刷卡機係裝
      於舞廳酒店中，所以顧客在刷卡消費時均視為係舞廳酒店
      所提供。．．．。」等語；而會計張碧霜於九十一年九月
      十三日於南機組接受調查時亦稱：「在我們金皇家大舞廳
      消費費用，客人若沒有點服務小姐須繳門票費一百元、女
      生門票費五十元，另外還有包廂費每間一千元、茶資費（
      清潔費）每桌一百元及檯費每一服務小姐一小時一千元但
      曾降為八百元，除此之外就是消費的酒、菜錢，如果在本
      店使用卡消費結帳，當然刷卡消費時是一次刷卡包括全部
      前述門票、包廂、檯費、酒菜錢等費用項目。」又櫃台會
      計王素芬於九十一年九月十一日南機組詢問時則稱：「．
      ．．金皇家大舞廳主要係經營有女陪侍之跳舞、唱歌及飲
      酒等的特種營業場所。我所負責的櫃台會計工作主要是現
      場消費之結算，即收取消費者消費之現金、信用卡刷卡消
      費等，並在每日營業結東時將前開收取之現金、刷卡存根
      及消費帳單等資料，交給鄭水吉及張碧霜等人處理。此外
      由於消費者在金皇家大舞廳所使用的刷卡消費均是存入我
      本人在彰化銀行東高雄分行之帳戶（帳號：0000-00-0000
      0-0-00），因此我亦負責每日自帳戶中提領信用卡發卡銀
      行撥入之刷卡費用交給鄭水吉處理。．．．傑笙企業行、
      綠坊企業行．．．日曜企業行、．．．係免稅煙酒商號，
      登記營業項目為煙酒銷售業，．．．我僅知道前開免稅煙
      酒商行均是鄭水吉去申領營業執照，亦是鄭水吉向發卡銀
      行申請前開商行之刷卡業務，．．．。如我前述鄭水吉是
      傑笙企業行免稅煙酒商行之實際負責人，而在金皇大舞廳
      用傑笙企業行申領之刷卡機刷用該舞廳之相關消費及信用
      卡發卡銀行將前開傑笙企業行刷卡機所有之消費款項撥入
      我銀行存摺等亦均是鄭水吉要求我這麼作．．．。」等語
      ，以上均有調查筆錄附原處分卷可按，在在可證明原告利
      用上游免稅或一般稅率營業人之刷卡機，而漏開統一發票
      並漏報銷售額，逃漏營業稅屬實。
    3.再查，傑笙企業行、綠坊企業行及日曜企業行等上游免稅
      菸酒商實際負責人鄭水吉（即原告之副總經理）業經臺灣
      高雄地方法院檢署檢察官以九十一年度偵字第二○二九七
      號起訴，並經臺灣高雄地方法院九十二年度訴字第一六二
      號依認罪協商程序判處有期徒刑二年，緩刑五年確定；另
      陳宏昌亦經臺灣高等法院高雄分院於九十二年九月二十六
      日以九十一年度上易字第一四八八號刑事判決以其利用不
      正當方法，致使會計事項發生不實之結果，判處有期徒刑
      貳年確定；此外，原告負責人虞先義所涉違反稅捐稽徵法
      年確定在案，此有臺灣高雄地方法院九十二年度訴字第一
      六二號刑事判決書及臺灣高等法院高雄分院九十一年度上
      易字第一四八八號及九十四年度訴字第一○八五號刑事判
      決書附於原處分卷內可參，益證原告利用免稅菸酒商號日
      曜企業行等行號申請之信用卡刷卡機，供前來消費之客人
      刷卡付款，其漏報銷售額之行為，事實明確。
    4.原告雖主張上揭違法行為，均為其所僱用副總經理鄭水吉
      所為，非基於原告負責人虞先義所授意，依民法第一百八
      十八條第一項但書規定，原告應無過失而無須負連帶責任
      云云。然虞先義係登記為獨資營利事業金皇大舞廳之負責
      人，而金皇大舞廳既有實際銷售貨物之交易行為，自負有
      繳納稅捐之義務，且為稅捐稽徵法上之納稅義務人。又原
      告所僱用之副總經理鄭水吉所為之營業行為如有逃漏稅捐
      之情事，其法律效果仍歸屬於原告。至原告如因此而受有
      損害，亦屬原告與鄭水吉間之私權爭執，殊不能因此而解
      免其稅法之應繳納稅捐之責任，是原告上開主張，並不足
      採。
    5.綜上，原告違章行為業如前述，被告審理結果，根據其查
      得之金皇家大舞廳利用上游商號刷卡領款情形表、刷卡機
      專案—裝機地菸酒商號刷卡金額統計表、刷卡機專案－特
      約商請款金額統計表及自動報繳年檔等資料，以原告自八
      十七年四月起至九十年十一月止漏報一般稅率銷售額計七
      二、一一○、二八○元（八十七年度銷售額為一一、六三
      五、三三○元，八十八年度銷售額為三五、二六三、一七
      三元，八十九年度銷售額為二一、四一三、九○二元，九
      十年度銷售額為三、七九七、八七五元），核定補徵營業
      稅三、六○五、五一四元（72,110,280元×5%=3,605,514
      元）；另漏報特種稅率銷售額三、七九二、二一三元（八
      十九年度銷售額為三、○一九、二二四元，九十年度銷售
      額為七七二、九八九元），核定補徵營業稅九四八、○五
      二元（3,019,22 4元×25%元＋772,989元×25%=948, 052
      元），二者合計應向原告補徵營業稅四、五五三、五六六
      元，依法並無違誤。
貳、違反營業稅法裁處罰鍰部分：
一、按「納稅義務人，有左列情形之一者，除追繳稅款外，按所
    漏稅額處一倍至十倍罰鍰，並得停止其營業：．．．三短報
    或漏報銷售額者。」為行為時營業稅法第五十一條第三款所
    明定。
二、原告利用上游經營免稅菸酒買賣之營業人，申請授權之刷卡
    機，裝置於其營業場所，轉供前來消費之客人結帳付款時刷
    卡之用，致相關刷卡交易金額均歸戶為上游免稅或一般稅率
    商號之銷售額。而原告藉此行為方式漏開統一發票，並漏報
    銷售額七五、九○二、四九三元（不含稅），逃漏營業稅四
    、五五三、五六六元之違章事證明確，詳如前述，則被告以
    原告違反稅捐稽徵法第四十四條及違反營業稅法第五十一
    條第三款之規定擇一重論處（前者為行為罰，後者為漏稅罰
    ，擇一重依營業稅法第五十一條第三款規定裁罰），並按漏
    稅額四、五五三、五六六元處十倍罰鍰四五、五三五、六○
    ○元（計至百元止），並無不合。
三、而原告雖主張本件違章行為係副總經理鄭水吉個人所為，非
    其所授意，而原告對其職務之監督，已盡相當之注意，並無
    故意過失可言。且被告不論原告是否故意或過失，而對原告
    裁處十倍最重罰鍰，實與比例原則及稅法實質及形式上之公
    平有違云云。惟查：
    1.按商業負責人固然未必親自經營，惟就業務狀況及營運方
      式等情，仍應隨時掌控，不能諉為不知。而原告虞先義既
      擔任金皇大舞廳之負責人，自應承擔負責人應負之法律責
      任。本件原告利用上游經營免稅菸酒之日曜企業行等商號
      申請之刷卡機供前來消費之客人刷卡付款，漏報銷售額，
      違反營業稅法第五十一條第三款規定，縱稱是項行為係由
      副總經理鄭水吉所為，然原告對其受僱人長期逃漏稅之違
      法行為顯未善盡善良管理人之監督責任，如非故意，亦難
      辭卸疏失之責，則依司法院釋字第二七五號解釋之意旨，
      即應受處罰。
    2.其次，財政部訂頒之「稅務違章案件裁罰金額或倍數參考
      表」係行政規則之一種，乃財稅主管機關為使各級稅捐機
      關辦理違章案件時，對於裁罰金額或倍數有一客觀之參考
      標準可循，避免專斷或有輕重之差別待遇，故稅捐機關應
      如何適用始稱妥適，乃為其行使裁量權之範疇。又該行政
      裁量事項，若無逾越權限或濫用權力情事，應非行政法院
      所得審究之範圍（最高行政法院八十年度判字第四三二號
      判決參照）。蓋法律既許可稅捐機關有裁量之餘地，則其
      所作成之處分，除顯有瑕疵之情形，已影響裁量處分之合
      法性而構成違法外，僅發生適當與否問題，而不構成違法
      ，則行政法院自不宜介入，以免侵犯稅捐機關之裁量權。
      茲查營業稅法第五十一條第三款就短報或漏報銷售額者，
      明文規定應按所漏稅額處一倍至十倍罰鍰，而被告審酌原
      告以不當方法逃漏稅捐、違章情節重大，乃按所漏稅額處
      十倍罰鍰四五、五三五、六○○元（計至百元止），不惟
      在法定之裁罰倍數之內，亦與財政部九十四年六月二日台
      財稅字第○九四○四五三九八九○號函附修正「稅務違章
      案件裁罰金額或倍數參考表」中，就關於營業稅法第五十
      一條第三款「短報或漏報銷售額者」，其違章情形第四點
      「以詐術或其他不正當方法短報或漏報銷售額者」，其裁
      罰金額或倍數規定為「按所漏稅額處十倍之罰鍰」相符合
      ，自難謂被告所為之裁罰處分有違反比例原則及稅法實質
      及形式上之公平。原告此部分之主張，亦無足採。
參、綜上所述，原告之主張均無可採。則被告以原告利用免稅菸
    酒商申請之刷卡機供前來消費之客人刷卡付款計七五、九○
    二、四九三元（不含稅），漏開統一發票並漏報銷售額，逃
    漏營業稅四、五五三、五六六元，除補徵營業稅四、五五三
    、五六六元外，並處罰鍰四五、五三五、六○○元（計至百
    元止），其認事用法，尚無違誤，復查決定及訴願決定遞予
    維持，亦無不合。原告起訴請求撤銷訴願決定及原處分，為
    無理由，應予駁回。又本件事證已臻明確，兩造其餘攻擊防
    禦方法，核與本件判決結果不生影響，爰不逐一論述，附此
    敘明。
肆、據上論結，本件原告之訴為無理由，依行政訴訟法第一百九
    十五條第一項後段、第九十八條第三項前段，判決如主文。
中    華    民    國    95    年    6     月    21    日
                  第三庭審判長法  官   邱政強
                              法  官   李協明
                              法  官   詹日賢
以上正本係照原本作成。
如不服本判決，應於判決送達後20日內向本院提出上訴書狀，其
未表明上訴理由者，應於提起上訴後20日內向本院提出上訴理由
書（須按對造人數附繕本）；如於本判決宣示或公告後送達前提
起上訴者，應於判決送達後20日內補提上訴理由書（須附繕本）
。未表明上訴理由者，逕以裁定駁回。
提起上訴應預繳送達用雙掛號郵票7份（每份34元）。
中    華    民    國    95    年     6    月   21     日
                              書記官   藍慶道


司法院資訊處製作；財團法人民間司法改革基金會備份。
